臺灣高等法院民事判決　　　　　　　　　　　　　　九十三年度再易字第一一二號
　　再審原告　　甲○○
　　　　　　　　　　　　　二樓.
　　訴訟代理人　楊肅欣律師
　　再審被告　　乙○○
當事人間侵權行為損害賠償事件，再審原告對於中華民國九十三年六月二十五日本院
九十二年度交附民字第五七號確定判決提起再審之訴，本院於九十三年九月十四日言
詞辯論終結，判決如下：
    主      文
原確定判決關於命再審原告給付超過新台幣貳拾肆萬柒仟陸佰肆拾玖元及自民國九十
二年六月二十一日起至清償日止按週年利率百分之五計算之利息部分之裁判均廢棄。
右廢棄部分，再審被告在本院前審之訴駁回。
再審及前訴訟程序訴訟費用除確定部分外，由再審被告負擔。
    事實及理由
一、本件再審原告主張：再審原告與再審被告因過失傷害案件，經再審被告提起刑事
    附帶民事訴訟，請求侵權行為損害賠償，經本院以九十二年度交附民字第五七號
    判決再審原告應給付再審被告新台幣（下同）六十七萬五千二百二十七元五角，
    及自民國九十二年六月二十一日起至清償日止按週年利率百分之五計算之利息，
    並經確定在案。然再審被告因本件車禍損害賠償事件，已受領強制汽車責任保險
    給付四十六萬一千五百元，此事實不但為再審被告所自認，且有相關證物在卷可
    稽，並為再審原告於言詞辯論時及書狀上為扣除之抗辯，則依強制汽車責任保險
    法第三十條之規定，此項保險金既視為加害人或被保險人損害賠償金額之一部分
    ，再審原告於受損害賠償請求時，前審判決依法自應予以扣除之，惟竟僅於門診
    及住院醫療費用六萬七千八百四十三元項目下為扣除，而未於全部損害賠償項目
    下為扣除，致產生再審被告所領取之保險金大部分未予扣除而受有不當得利之不
    公平情形，則前審判決適用法規明顯有錯誤，本件已符合提起再審之要件。至於
    依原確定判決所認定之金額，再審被告實際可得請求之金額應僅為二十四萬七千
    六百四十九元，即包括醫療費用六萬七千八百四十三元、交通費用二千八百五十
    五元、看護費用十二萬七千六百元、勞動能力損失七十二萬元、非財產上損害五
    十萬元，共計一百四十一萬八千二百九十八元，因兩造過失責任之比例為百分之
    五十，故再審原告應賠償予再審被告之金額應為七十萬九千一百四十九元，扣除
    強制汽車責任保險給付四十六萬一千五百元，故再審原告實際應給付之金額為二
    十四萬七千六百四十九元，爰依民事訴訟法第四百九十六條第一項第一款之規定
    提起再審之訴，並為訴之聲明(一)原確定判決關於命再審原告給付再審被告於超過
    二十四萬七千六百四十九元及其法定利息部分之裁判均廢棄。(二)上開廢棄部分再
    審被告在前審之訴駁回。(三)再審訴訟費用由再審被告負擔。
二、再審被告則以：提起再審之訴，其要件須符合民事訴訟法第四百九十六條、第四
    百九十七條及第四百九十八條之規定，本件再審原告主張損害賠償應包括再審被
    告已依強制汽車責任保險法請領之醫療給付，惟前審判決已依法扣除六萬七千八
    百四十三元，核無違誤，前審判決自無判決適用法規顯有錯誤之情形。況再審被
    告因再審原告超速行駛造成嚴重骨折併發細菌感染致骨髓炎一事，目前醫學上並
    無絕對有效之藥物可治癒，截至目前為止，再審被告仍經常為此至長庚醫院就醫
    ，其醫療費用均由再審被告自行負擔，再審原告不但未共同分擔外，仍提起本件
    再審之訴，其主張顯無理由等語，資為抗辯。並答辯聲明(一)再審之訴駁回。(二)再
    審訴訟費用由再審原告負擔。
三、兩造不爭之事實：
　　(一)兩造對原確定判決所認定之事實均不爭執。
　　(二)再審被告因本件車禍已受領強制汽車責任保險給付四十六萬一千五百元無訛。
四、兩造爭執要旨：再審被告因本件車禍所領取之強制汽車責任保險給付四十六萬一
    千五百元，應否全數扣除？或僅於醫療費用項目下予以扣除？經查：
    (一)按強制汽車責任保險之保險人依本法規定給付之保險金，視為加害人或被保險
      人損害賠償金額之一部分，加害人或被保險人受損害賠償請求時，得扣除之。
      強制汽車責任保險法第三十條定有明文。本條規範之目的，即在減輕肇事後之
      侵權行為損害賠償責任事故保險人已為之理賠，即是肇事者已為賠償，倘損害
      已完全被滿足，則肇事者無須再為賠償，否則將造成受害人之不當得利；倘損
      害大於保險理賠，則在其差額範圍內，仍負損害賠償責任，此為責任保險存在
      之目的（江朝國教授著強制汽車責任保險法第三０二頁參照）。
    (二)查再審被告因本件車禍，已受領強制汽車責任保險給付四十六萬一千五百元，
      此事實為再審被告所自認，依強制汽車責任保險法第三十條規定，此項保險金
      既視為加害人或被保險人損害賠償金額之一部分，於再審原告受損害賠償之請
      求時，依法自應全數予以扣除之，再審被告抗辯僅扣除醫療費用六萬七千八百
      四十三元部分為已足，不應全數扣除云云，難以採取。
五、查原確定判決認定再審被告所受之損害為一百四十一萬八千二百九十八元，且為
    兩造所不爭，因兩造過失責任之比例為百分之五十，故應賠之金額為七十萬九千
    一百四十九元，扣除再審被告已受領之強制汽車責任保險給付四十六萬一千五百
    元，再審原告所應給付之金額為二十四萬七千六百四十九元。
六、綜上所述，再審原告提起本件再審之訴，主張原確定判決關於命其給付再審被告
    於超過二十四萬七千六百四十九元及其法定利息部分之裁判廢棄，駁回再審被告
    在前審之訴，為有理由，應予准許。
七、據上論結，本件再審原告之訴為有理由，爰依民事訴訟法第七十八條，判決如主
    文。
中　　　華　　　民　　　國　　九十三　　年　　　九　　　月　　二十九　　日
                              民事第八庭
                                  審判長法  官　　鄭　三　源
                                        法  官    王　淇　梓
                                        法  官    郭　松　濤
正本係照原本作成。
不得上訴。
中　　　華　　　民　　　國　　九十三　　年　　　九　　　月　　　三十　　日
　　　　　　　　　　　　　　　　　　　　書記官　　方　素　珍
